最高法院刑事判決　　　　　　一○○年度台上字第六五四七號
上　訴　人　林承億
選任辯護人　陳學驊律師
上列上訴人因公共危險等罪案件，不服台灣高等法院中華民國九
十九年七月二十九日第二審判決（九十九年度交上訴字第四七號
，起訴案號：台灣士林地方法院檢察署九十七年度偵字第一三八
一五號），提起上訴，本院判決如下：
    主  文
上訴駁回。
    理  由
甲、肇事逃逸部分：
按刑事訴訟法第三百七十七條規定，上訴於第三審法院，非以判
決違背法令為理由，不得為之。是提起第三審上訴，應以原判決
違背法令為理由，係屬法定要件。如果上訴理由書狀並未依據卷
內訴訟資料，具體指摘原判決不適用何種法則或如何適用不當，
或所指摘原判決違法情事，顯與法律規定得為第三審上訴理由之
違法情形，不相適合時，均應認其上訴為違背法律上之程式，予
以駁回。本件原審經審理結果，認上訴人林承德有如原判決事實
所記載之肇事逃逸犯行，罪證明確，因而撤銷第一審關於該部分
之科刑判決，改判論上訴人以駕駛動力交通工具肇事，致人於傷
而逃逸罪，累犯，處有期徒刑七月。已敘明調查、取捨證據之結
果及憑以認定犯罪事實之心證理由，對於上訴人否認犯罪之供詞
及其所辯各節認非可採，亦詳予論述指駁。從形式上觀察，原判
決關於此部分並無足以影響判決結果之違背法令情形存在。上訴
意旨就此部分略以：（一）、原判決認定本件犯罪時間、肇事大
貨車車號依序為「民國九十七年九月十日晚間十時十五分許」、
「201-BI」；與卷附「110 報案紀錄單」記載報案時間「二００
八年九月十日二十二時零六分二十一秒」、車輛係「自大貨：20
1-DI」顯不同，原審所認定之肇事車輛恐非真正之肇事車輛，其
未調閱肇事前後路口監視器畫面，以查明上訴人是否曾駕駛肇事
車輛經過該路段，已屬調查未盡。又證人即上訴人受僱之福詮實
業股份有限公司晚班主任鄭森郎，於上訴人出車前後，均會先檢
查上訴人所駕駛之車輛外觀、車況及車損狀況，並將檢查之結果
登載於查驗簿，上訴人所駕駛之車輛，其外觀是否有撞擊之痕跡
，為本案應調查之證據。上訴人於九十九年五月二十七日具狀向
原審聲請傳訊，原審既未傳喚鄭森郎、調取前揭查驗簿，又未於
判決內說明不予調查之理由，有應於審判期日調查之證據而未予
調查及判決不備理由之違法。（二）、上訴人所駕駛之大貨車（
垃圾車）無明顯大力撞擊後留下之碰撞傷痕，上訴人之配偶許
茹，案發當時係坐於副駕駛座，其亦證稱：在車窗緊閉下均未聽
聞碰撞聲響等語，原審未予調查或測試，遽不採有利於上訴人之
前揭證據，關於上訴人如何有肇事逃逸之故意，亦未予調查並說
明其憑以認定之理由，不但違背經驗等證據法則，併有判決不備
理由之違誤等語。惟按：（一）、所謂依法應於審判期日調查之
證據，係指與待證事實有重要關係，在客觀上顯有調查必要性之
證據而言，故其範圍並非漫無限制，必其證據與判斷待證事實之
有無，具有關連性，得據以推翻原判決所確認之事實，而為不同
之認定，始足當之。若所證明之事項已臻明瞭，自欠缺其調查之
必要性。本件上訴人確有駕駛車輛與告訴人陳美儒、陳怡伶發生
車禍，肇事並致其二人受傷之事實，業據原判決依憑上訴人於原
審之自白，證人即告訴人陳美儒、陳怡伶之證言，佐以卷附道路
交通事故現場圖、道路交通事故調查報告表（一）、（二）、機
車受損照片及台北市立聯合醫院陽明院區診斷證明書等證據資料
認定明確，且據證人陳美儒於第一審證稱：「（報警的人，除了
你以外，有無其他人？）沒有別人。」「（你是否記得機車騎士
給你那張紙條的車牌號碼？）車號201-BI」「（報案電話中有無
告知警方肇事車輛的車號？）無。」證人陳怡伶於第一審證稱：
「（是否記得九十七年九月十日晚上幾點車禍？）大概是晚上十
點十五分。」「（何以會特別記得是十五分？）因為路人去追，
警察也有來，警察告知我們肇事的時間。」「（你記得幾點鐘去
路口？）十點多左右。我下課是九點五十分，從下課地方也就是
圓山騎到待轉區，所以大概是十點多。」各等語（見第一審卷第
七一至七五頁）。又依卷附「110 報案紀錄單」（記載之報案時
間「二００八年九月十日二十二時零六分二十一秒」，員警到達
時間為同日二十二時十五分二十二秒，至於「自大貨：201-DI」
部分則係載於「回報說明」、「結案說明」欄，有該紀錄單可稽
（見第一審卷第九四之四頁）。則關於肇事時間（究係當日二十
二時幾分，與犯罪之同一性不生影響）、肇事車輛車號（陳美儒
報案時並未說明肇事車輛車號，「自大貨：201-DI」乃員警回報
之車號，原判決既未引用該證據資料，則其回報之車號正確與否
，於判決本旨亦不生影響）等待證事實亦無不明瞭之處，原審雖
未就上訴意旨（一）所述事項，另為無益之調查及特別加以說明
，與應於審判期日調查之證據而未予調查及判決不備理由之違法
情形，俱屬有間。上訴意旨執以指摘，尚非適法之上訴第三審理
由。（二）、採證認事，乃事實審法院之職權，其對證據證明力
之判斷，如未違背經驗法則或論理法則，復已敘述其憑以判斷之
心證理由，即不能任意指為違法。原判決認定上訴人有本件駕車
肇事逃逸之事實，經依憑上訴人之供述（於原審坦承肇事致陳美
儒、陳怡伶受傷之事實）及證人陳美儒、陳怡伶之證詞（均指證
上訴人肇事後逃逸之情形），暨卷附道路交通事故現場圖、道路
交通事故調查報告表、機車受損照片、台北市立聯合醫院陽明院
區診斷證明書及原審勘驗筆錄暨所附照片等證據資料，以為斷。
並敘明：１、依證人陳美儒、陳怡伶於偵查、第一審及原審所證
，車禍發生當時有發生巨大聲響，參以陳美儒於第一審證稱：上
訴人之車子撞到伊機車整個前輪、龍頭、大燈都斷了，車子就往
右手邊飛出去，機車前面的葉子板都被撞掉了等語。又依卷附機
車照片所示，陳美儒之機車正前方之大塊塑膠板雖尚未與機車車
身全部脫離，惟該前方大塊塑膠板之左側（以駕駛人之方向為準
）已經嚴重斷裂，完全自車身脫落，該大塊塑膠板僅右側猶與車
體勉強相連，自陳美儒機車受損情況以觀，明顯係遭相當力道撞
擊所致，益證陳美儒、陳怡伶所證撞擊當時有發出巨大聲響一節
屬實，可以採信。２、原審於九十九年六月二十一日至台北市政
府警察局士林分局勘驗上訴人所駕駛之肇事大貨車及陳美儒所騎
機車，於勘驗當場，陳美儒經檢視二車後，陳稱：是伊機車之前
車頭的塑膠板左側遭上訴人車輛之右前車頭保險桿撞擊，撞到瞬
間，機車之左把手有與上訴人車輛之左前車體擦撞，但無法確認
上訴人車輛車體之凹痕與車禍有無關連，撞到當時有發出很大「
碰」一聲，機車車頭的前面板子整個都撞破，機車的鎖頭也撞飛
出去，機車是往右倒，因為伊是剛起步，速度很慢，所以伊人和
機車並未脫離，機車很快就停住，機車壓在伊身上，但陳怡伶有
飛出去等語，有原審勘驗筆錄及所附照片等在卷可憑。陳美儒於
原審同年七月九日審判期日以證人身分仍證稱：九十九年六月二
十一日法院到士林分局勘驗時，伊所述內容均實在等詞。足認車
禍係上訴人之大貨車右前側車頭保險桿處，與陳美儒機車車頭正
前方之大塊塑膠板左側處直接撞擊，且有相當力道。３、關於卷
附九十七年十一月十日警員所攝照片及原審履勘時，未在上訴人
大貨車右前側車頭保險桿處發現有明顯受撞痕跡一節。經查該肇
事車輛係體積及噸位頗大之大貨車，且保險桿於構造及車體設計
上原即可承受相當力道，受撞者又僅係機車一台，在此客觀情狀
下，大貨車右前側車頭保險桿處非必因本件車禍會遺有明顯之破
損或撞擊痕跡，當為合理推認，此部分跡證並不足為上訴人有利
之認定。４、證人許茹於原審證稱：九十七年九月十日晚上伊
陪同上訴人去收垃圾，伊坐在副駕駛座上，有注意車子前方狀況
及車子旁邊狀況，本件車禍發生時，即當日晚上十時十五分，伊
沒有感覺撞到車輛，伊沒有聽到「碰」的一聲云云。惟其係上訴
人之配偶，不無偏袒上訴人之虞，且無確切證據證明許茹當時
確實有在車上，其所為證詞復與前述卷內證據不符，要係迴護上
訴人之詞，亦不足為人有利之認定各等情。俱逐一說明審認、論
駁明確。其推理論斷衡諸經驗及論理等證據法則皆無違背，即不
容指為違法。本件肇事逃逸部分之待證事實已臻明瞭，原審未另
為無益之調查及說明，自無違法之可言。上訴意旨執以指摘，並
非適法之上訴第三審理由。（三）、其餘上訴意旨，經核亦係置
原判決所為明白論斷於不顧，仍執已為原判決指駁之陳詞再事爭
辯，或就與原判決本旨無違之枝節事項，及屬於事實審法院採證
認事職權之行使，任意指摘，難認已符合首揭法定之第三審上訴
要件。其此部分上訴違背法律上之程式，應予駁回。
乙、業務過失傷害部分：
按最重本刑為三年以下有期徒刑之罪之案件，經第二審判決者，
不得上訴於第三審法院，刑事訴訟法第三百七十六條第一款定有
明文。本件業務過失傷害部分，原審係撤銷第一審關於該部分之
科刑判決，改判依刑法第二百八十四條第二項前段之規定，論處
上訴人以業務過失傷害罪刑（處有期徒刑四月），核屬刑事訴訟
法第三百七十六條第一款之案件，依首開說明，既經第二審判決
，自不得上訴於第三審法院，上訴人一併提起上訴，顯為法所不
許，亦應予駁回。
據上論結，應依刑事訴訟法第三百九十五條前段，判決如主文。
中    華    民    國  一○○  年   十一   月  二十四  日
                      最高法院刑事第五庭
                          審判長法官  邵  燕  玲  
                                法官  李  伯  道  
                                法官  孫  增  同  
                                法官  李  英  勇  
                                法官  李  嘉  興  
本件正本證明與原本無異
                                      書  記  官  
中    華    民    國  一○○  年   十一   月   三十   日
                                                      v